臺灣板橋地方法院刑事判決　　　　　　　 96年度易字第810號
公　訴　人　臺灣板橋地方法院檢察署檢察官
被　　　告　黃娉
右列被告因違反商標法案件，經檢察官聲請簡易處刑（案號：95
年度偵續字第441 號），本院認不宜，改依通常程序審理，併判
決如下：
    主  文
黃娉  無罪。
    理  由
一、公訴意旨略以：被告戊○○明知「GALOOP」及蝸牛設計圖案
    之商標，業經約拿國際有限公司（下稱約拿公司）向經濟部
    智慧財產局申請註冊核准登記，取得商標專用權，指定使用
    於各種服飾及皮件等專用商品，現仍在商標專用期間，未得
    商標權人同意或授權，不得於同一或類似商品使用近似或相
    同之註冊商標。亦明知於民國94年12月初某日，在臺北市捷
    運後山埤站出口附近，向姓名年籍不詳之成年男子所購得之
    上有「GALOOP」及蝸牛圖案商標之商品，係未經約拿公司同
    意或授權之仿冒商品，竟仍基於販賣仿冒商標商品之概括犯
    意，自94年12月起至95年3 月30日止，利用位於臺北縣永和
    市○○路243 巷14弄6 號4 樓住處之電腦，透過網際網路，
    在雅虎奇摩拍賣網站上，以「id-babyface501」帳號，刊登
    販售仿冒前開商標之衣服，以每件新台幣500 至1680元不等
    之價格販售予不特定之人士，並俟買方將貨款匯入其所有之
    中華郵政股份有限公司三重中山路郵局「0000000000000000
    0 」號帳號後，黃娉  即將客戶所選購之仿冒商標商品郵寄
    至客戶指定之地點，以此方式，連續販售仿冒商標之商品。
    嗣於95年3月間，約拿公司上網購買後，發現上開衣物為仿
    冒品，報警處理，始悉上情。因認被告涉違反商標法第82條
    之明知係於同一商品使用與他人相同之註冊商標商品而販賣
    罪嫌云云。
二、按犯罪事實應依證據認定之，無證據不得認定犯罪事實，又
    不能證明被告犯罪者，應諭知無罪之判決，刑事訴訟法第一
    百五十四條第二項、第三百零一條第一項分別定有明文。再
    者，認定犯罪事實所憑之證據，雖不以直接證據為限，間接
    證據亦包括在內，但是無論直接或間接證據，其為訴訟上之
    證明，須達於通常一般人均不致有所懷疑，而得確信其為真
    實之程度，始得據為有罪之認定，最高法院著有七十六年臺
    上字第四九八六號判例可資參照。又檢察官就被告犯罪事實
    ，應負舉證責任，並指出證明之方法，刑事訴訟法第一百六
    十一條第一項定有明文。因此，檢察官對於起訴之犯罪事實
    ，應負提出證據及說服之實質舉證責任。倘其所提出之證據
    ，不足為被告有罪之積極證明，或其闡明之證明方法，無從
    說服法官以形成被告有罪之心證，基於無罪推定之原則，自
    應為被告無罪判決之諭知（最高法院九十二年臺上字第一二
    八號判例意旨參考）。
三、檢察官認被告涉犯上開罪嫌，無非前開商標圖案，係約拿公
    司向經濟部智慧財產局註冊取得商標專用權，有經濟部智慧
    財產局商標註冊證影本1 紙在卷足參，且被告所販售之商品
    均係仿冒品，亦經告訴理代理人丙○○律師證述在卷，為其
    論述之依據。訊據被告黃娉  固供承於前揭時地，在網路上
    販售告訴人所註冊商標之服飾，惟堅決否認有何違反商標法
    犯行，辯稱：伊所販售之服飾均係友人乙○○所提供，她說
    她母親有多餘的庫存瑕疵品可以賣，問我要不要賣，所以就
    透過我朋友向她母親拿貨，我們是約在她家附近還是我家附
    近拿貨的，我跟她拿了告訴人及其他的產品，總共拿過三、
    四次，買過約八十件左右，伊拿了貨後，就在網路上販售，
    所得的錢，都由伊及伊朋友賺取平分，當初伊朋友是說產品
    是她母親公司生產的，說是正品的瑕疵品，伊亦有看到每件
    衣服瑕疵的地方在哪裡，在偵查中稱貨品係自不詳的人處購
    貨是因為我相信他們的律師，律師說這樣說事情不會這麼嚴
    重，後來伊去諮詢律師，律師告訴我說這樣陳述是與他們做
    切割，伊並不知這樣違反商標法等語。
四、經查：
(一)本件「GALOOP」及蝸牛設計圖案之商標，係告訴人約拿公司
    向經濟部智慧財產局申請指定使用於各種服飾等類商品，經
    核准註冊登記為00000000號、第00000000號、第00000000號
    ，使用期間分別至102 年6 月15日、104 年4 月30日、103
    年11月15日止之事實，有告訴人所提出之經濟部中央標準局
    商標註冊登記證影本三紙在卷可考，是告訴人確為上開商品
    之商標專用權人無誤。又本件係告訴人員工於95年1 月間於
    雅虎奇摩拍賣網站發現被告以其名義販賣告訴人所專有之具
    有「GALOOP」及蝸牛設計圖案之商標服飾，經搜證取得被告
    所販售之四件服飾後，始對之提出告訴等情，業據證人即告
    訴代理人丁○○於本院審理中到庭證述明確，並有雅虎奇摩
    拍賣網站列印資料、網拍印有「GALOOP」及蝸牛設計圖案之
    商標服飾照片等件附卷為證，訊以被告於偵審中均供承販售
    上開服飾商品，惟就上開服飾之來源，被告於警訊及偵查中
    雖供稱：係於94年12月初在台北市後山埤捷運站出口向不知
    名之中年男子所購買，對方說是庫存商，故我的認知庫存商
    是賣過季的衣服、瑕疵品，後來我把名片弄丟，就上網告知
    客戶不會再進貨云云，嗣於本院審理中則改稱：上開辯解係
    供貨之友人乙○○的母親及她們的律師叫我這樣講的，律師
    說這樣說事情才不會這麼嚴重，因為我相信她們的律師才為
    上開供述，後來她們認為本件不關她們的事，我去諮詢律師
    才知道這樣陳述是要跟她們做切割，我是被她們騙了等語，
    並提供乙○○及其母己○○之聯絡電話以供本院查詢，嗣經
    本院循線查得乙○○及其母己○○之年籍資料，並依法傳喚
    渠等到庭，證人己○○則到庭證稱：我開設海誠實業有限公
    司，蔡坤永為負責人，是我老闆，我在公司內擔任業務工作
    ，公司幫上游廠商加工衣服，上游廠商都作一些休閒服、外
    套、襯衫等，上游廠商有ＪＯＪＯ、獨身貴族、GALOOP、Ｍ
    ＭＯＡ、ＮＥＴ等，上游廠商有包含一家元暢公司，是委託
    代工「GALOOP」牌，公司員工共有三位，我們再委託海外工
    廠加工，海外工廠在中國大陸，與元暢公司沒有合作很久，
    另外「GALOOP」的上游廠商還有一家叫景資公司，我們合作
    比較久。元暢公司合作時間約半年左右，從九十三年底至九
    十四年上半年，景資公司是從九十一年到九十三年上半年，
    委託數量都超過萬件，委託產製的成衣是ＰＯＬＯ衫、休閒
    外套等，他們所銷售的產品我們都有做，（提示95偵11506
    號卷內告訴狀之網路拍賣照片，問：是否為你們公司製作的
    ？）外套我不太記得了，因為款式很多，至於襯衫確實是我
    們公司做的，不清楚上游廠商有無委託其他公司製作，我們
    自己並沒有代為銷售上游廠商的這些衣服，在產製的過程中
    ，因客人的認定不一定，有時因為瑕疵而被退貨，至於被消
    費者退件的，也有這種情形被上游廠商退件過，退貨的瑕疵
    品有些給公司當樣本，有些會送給別人，瑕疵的情形有橫條
    、破洞或鈕扣、拉鍊相反或拉頭掉了及尺寸車錯了等，並沒
    有提供做壞的東西交給被告，．．，乙○○完全沒有經手成
    品產製的衣服，事後接獲傳票後，我有詢問過我的小孩乙○○，她本身也有穿過公司的瑕疵品，她說同學很喜歡，所以
    我有拿了兩次，一次三、五件給乙○○帶給她的同學，事後
    我才知道被告因為販售了上游廠商委託我們產製的成衣而被
    告的事情，又扣案物品上面的標價確實是授權我們公司製作
    出去的等語，而告訴人約拿公司委託產製之廠商確為景資公
    司及元暢公司等情，亦據告訴代理人丁○○供述無誤，是由
    上可知，證人己○○所負責之海誠公司乃告訴人委託加工之
    元暢公司、景資公司之下游廠商，另據告訴代理人於審理中
    亦供承：為採證需要而購買之物品經核對衣服版形布料等，
    確定為我們公司退回給契約廠商的瑕疵品，因為我們有瑕疵
    退貨單，所以一定是我公司的退貨品等語，顯見被告於網路
    上所販售之上開告訴人所有之商標服飾來源確為告訴人委託
    產製之下游廠商所出品之瑕疵物，至為灼然。另經本院傳喚
    證人乙○○，其雖到庭否認知悉被告販售上開具有商標專用
    權之服飾，復經本院提示被告所提供與證人乙○○間之網路
    ＭＳＮ對談內容，其上提及有關販售約拿公司之「GALOOP」
    及蝸牛設計圖案之服飾價格、退換調貨情形予證人時，其又
    供承：確為與被告之對談內容，之前有與被告講說要合作，
    後來與我母親一起討論後，我母親就給被告一些衣服，在網
    路上對談的內容，我回答「我會拜託我母親給我多一點」是
    因為那時候被告半工半讀，而且被告的電腦是跟他老闆貸款
    的，她說她還很需要錢，所以才會叫我多給她一些衣服，還
    有提到「我媽說超怕被客戶發現」，是因為我母親問我說要
    拿去賣，而被告說網路上有很多人在賣，這沒有觸法，她想
    賺取一些零用錢，我母親並沒有拿衣服給被告去賣，被告是
    透過我跟我母親拿到衣服的，前後拿給被告約十多件衣服，
    關於販售價格與贈品的內容，有與被告討論過，事發之後，
    也有與被告在網路上討論到案件的處理，應該有叫被告否認
    從我母親這裡拿到貨等語，是證人乙○○於訊問之初雖否認
    知悉被告販售上開服飾，惟其後經本院提示其與被告間之網
    路交談內容，後又坦承交付上開服飾予被告，並與之討論販
    售服飾之詳細內容，由此觀之被告所供係與乙○○共同販售
    上開服飾之情節，應為事實而可採信，雖證人乙○○否認與
    被告共同販售上開服飾，證人己○○亦否認提供上開服飾予
    渠等販售云云，衡情其等應係均為圖規避本件罪責而為上開
    之供述，是渠等各該部分之證言，自不足採信。
(二)又按商標法第八十一條第一款所謂之「於同一商品使用相同
    之註冊商標」，係指行為人在其製造之同一商品上所使用之
    商標圖樣，非原廠商所製作之商標圖樣，而係出於行為人之
    擅自仿冒者而言，故行為人必須有「仿冒他人商標之積極行
    為」始足當之，此有最高法院七十七年台上字二五四二號判
    決可資參照。經查，本件告訴人所提供被告於網路上所販售
    之製有「GALOOP」及蝸牛設計圖案商標之服飾，係告訴人委
    託下游廠商元暢公司、景資公司輾轉委託證人己○○之海誠
    公司所製作，因具有瑕疵而退回之商品，業經告訴代理人丁○○供述在卷，綜上，本件被告於雅虎奇摩網站上拍賣之服
    飾既屬告訴人所委託生產，僅係未經品管通過之瑕疵商品，
    揆諸前開說明，上開服飾即非仿冒商品，核與商標法所定之
    「仿冒商品」之規定不符。至告訴人公司雖表示因對於產品
    管制極為嚴格，所以與往來之ＯＥＭ廠商合約第五條均約定
    ，凡未經告訴人同意之退貨處理，將訴請法律途徑處理云云
    ，惟被告既非告訴人委託製造服飾之下游廠商，則其對於告
    訴人與委託產製加工廠商間之約定，自難窺知，是其對於友
    人乙○○及其母己○○所提供之上開服飾因認係屬具有瑕疵
    之真品而販售，其主觀上自難認有何販賣仿冒商標商品之犯
    意。是被告所辯並不知上開服飾未經告訴人授權云云，應堪
    採信。
五、綜上所述，公訴人所舉之證據，尚不足以證明被告有何明知
    上開服飾係冒用他人註冊商標商品而販賣之犯行，至有關於
    提供被告上開服飾之己○○、乙○○等人之行為，對於商標
    專用權之告訴人所有之瑕疵品服飾外流所造成之侵害，應視
    其外流之原因如故意盜賣、疏忽等原因詳予追查渠等所涉之
    有無違反商標法及有關民事損害賠償之責任，因非屬本件起
    訴範圍，自應由告訴人另行告訴或由公訴人另行偵查，附此
    敘明。此外復查無其他積極證據足資證明被告有何檢察官所
    指之違反商標法犯行。不能證明被告犯罪，揆諸首揭法條說
    明，即應諭知被告無罪之判決。
據上論斷，應依刑事訴訟法第452 條、第301 條第1 項，判決如
主文。
本案由檢察官甲○○到庭執行職務。
中　　華　　民　　國　　96　　年　　9 　　月　　5 　　日
                  刑事第十一庭 法  官  徐蘭萍
上列正本證明與原本無異。
如不服本判決，並應於送達後十日內敘明上訴理由，向本院提出
上訴狀。
                               書記官  莊川億
中　　華　　民　　國　　96　　年　　9 　　月　　6 　　日
